最高法院刑事判決　　　　　　　　　　　　　　　　八十八年度台上字第四二九號
　　上　訴　人　甲○○
　　選任辯護人　陳偉民律師
右上訴人因偽造文書案件，不服台灣高等法院中華民國八十六年四月三日第二審判決
（八十五年度上訴字第五三六八號，起訴案號：台灣新竹地方法院檢察署八十四年度
偵字第六一九二、一一○○二號），提起上訴，本院判決如左：
    主  文
上訴駁回。
    理  由
按刑事訴訟法第三百七十七條規定，上訴於第三審法院，非以判決違背法令為理由，
不得為之。是提起第三審上訴，應以原判決違背法令為理由，係屬法定要件。如果上
訴理由狀並未依據卷內訴訟資料，具體指摘原判決不適用何種法則或如何適用不當，
或所指摘原判決違法情事，顯與法律規定得為第三審上訴理由之違法情形，不相適合
時，均應認其上訴為違背法律上之程式，予以駁回。本件上訴人甲○○上訴意旨略稱
：(一)有罪之判決書，對於被告有利之證據不予採納者，應說明其理由，刑事訴訟法第
三百十條第二款定有明文。同案已判刑確定之共同被告杜瑞展供承方乾坤等三枚印章
係其代刻，刻好即交給土地代書黃育烈，則黃育烈顯然知情。又上訴人在第一次偵訊
時即供明黃育烈知悉上訴人設定抵押，未經告訴人方乾坤等人同意，且係黃育烈唆使
上訴人盜刻印章，嗣上訴人雖受黃育烈威脅利誘，始改稱黃育烈不知情，仍應以初供
為實在。上開有利上訴人之證據，何以不足採信，原判決未加以說明，遽認上訴人利
用不知情之黃育烈完成偽造文書及詐欺行為，為間接正犯，顯有適用法則不當及理由
不備之違法。(二)告訴人方乾坤、方世樑與上訴人為父子、兄弟關係，上訴人竊取其二
人印章係為辦理登記，登記完畢即放回原位，其性質應屬使用竊盜，並無為自己不法
所有之犯意，與竊盜罪之構成要件不符，且方乾坤、方世樑就此部分亦未表示告訴，
原判決就此部分遽論以竊盜罪，亦有適用法則不當之違背法令等語。惟查，原判決依
憑上訴人於偵審中之自白，告訴人方乾坤、方鍾金蓮、方世樑之指訴，共同被告杜瑞
展之供述，及證人林明通、蔡信文之供證，復有土地登記申請書（含土地、建築改良
物抵押權設定契約書）影本二份，土地登記簿謄本、建築改良物登記簿謄本各一份，
及內政部警政署刑事警察局民國八十五年八月十三日刑鑑字第四九一三○號鑑驗通知
書一份在卷可資佐證等證據，資以認定上訴人共同連續並牽連犯有刑法第二百十六條
第二百十條行使偽造私文書罪，第二百十四條使公務員登載不實文書罪，第三百二十
條第一項竊盜罪，及第三百三十九條第一項詐欺取財罪。因而撤銷第一審關於上訴人
部分之科刑判決，改判仍依牽連犯關係從一重論上訴人以共同連續行使偽造私文書，
足以生損害於公眾及他人罪，處有期徒刑壹年貳月；偽造之「方乾坤」、「方鍾金蓮
」、「方世樑」印章各壹枚，八十二年一月十八日南地所字第四九五號土地登記申請
書（含所附之土地建築改良物抵押權設定契約書）上偽造之「方鍾金蓮」、「方世樑
」、「方乾坤」之印文及署押，及八十二年二月十九日南地所字第一二七八號土地登
記申請書（含所附之土地建築改良物抵押權設定契約書）上偽造之「方鍾金蓮」、「
方乾坤」印文及「方鍾金蓮」「方乾坤」「方世樑」之署押均沒收，已詳述其所憑之
證據及認定之理由。從形式上觀察，並無上訴所指違背法令情形。查八十四年七月二
十四日偵訊時，黃育烈未到庭，上訴人雖供稱：方乾坤、方鍾金蓮、方世樑之印章係
黃育烈所盜刻，黃育烈且知悉伊未經同意，擅以方乾坤等三人名義設定抵押權；然於
同年八月八日偵訊時，黃育烈出庭應訊，上訴人則供稱：黃育烈於事前不知伊盜刻方
乾坤等三人印章，進而偽為設定抵押權，並供認係其一人所為。復於八十四年十月十
九日偵訊時，始供明係杜瑞展要其偽造印章、印文，進而偽造私文書（見六一九二號
偵卷第二一頁反面、第七二頁正面、第一二四頁正反面），杜瑞展於偵查中亦供承有
該事實（見上揭卷第一三五頁反面），則原判決認上訴人利用不知情之黃育烈完成偽
造文書及詐欺行為，係間接正犯，其適用法則洵無違誤。原判決就此已於理由四說明
，其說明雖稍嫌簡略，究非理由不備。又上訴人為以方乾坤、方世樑名義虛偽設定抵
押權，乃竊取其二人印章蓋用，其竊取之初顯有為自己不法所有之犯意，嗣於蓋用後
縱放回原位，乃事後處分贓物之方法，不影響其竊盜罪之成立。又方乾坤、方世樑提
出告訴時，已就上訴人竊其二人印章部分表示告訴（見上揭卷第一至三頁，一七一九
號偵卷第二至四頁），顯具訴追條件，原判決就此部分論以連續竊盜罪，其適用法則
亦無違誤。是上訴人所執之上訴理由，顯與法定上訴第三審之形式要件不符，其上訴
違背法律上之程式，應予駁回。
據上論結，應依刑事訴訟法第三百九十五條前段，判決如主文。
中      華      民      國    八十八    年      一      月    二十八    日
                              最高法院刑事第八庭
                                  審判長法官  謝  家  鶴
                                        法官  洪  文  章
                                        法官  花  滿  堂
                                        法官  陳  世  淙
                                        法官  洪  佳  濱
      右正本證明與原本無異
                                              書  記  官
中      華      民      國    八十八    年      二      月      三      日
